【裁判字號】    88,訴,635
【裁判日期】    891013
【裁判案由】    重利
【裁判全文】
臺灣屏東地方法院刑事判決                          八十八年度訴字第六三五號
    公  訴  人  臺灣屏東地方法院檢察署檢察官
    被      告  戊○○
    選任辯護人  王國論
                康進益
右列被告因重利案件，經檢察官提起公訴（八十八年度偵字第四一一八號、第六○五
五號）及併案（台灣高雄地方法院檢察署八十八年度偵字第九四八二號、第二○六五
二號），本院判決如左：
    主  文
戊○○以乘他人急迫貸以金錢，而取得與原本顯不相當之重利為常業，處有期徒刑伍
月。
扣案之承接會務登記表參拾捌張、入會申請書貳拾陸張、死會催繳名單參拾貳張、本
票裁定貳份、清查資料貳拾張、本票影本柒張、借據捌張均沒收。
    事  實
一、戊○○意圖牟利，自民國八十六年間起，至八十八年一月二十八日止，在屏東縣
    屏東市○○路○段四五一號，利用報紙刊登廣告招攬客戶之方式，乘丁○○、甲○○、丙○○、乙○○等人需款急迫，以每借款新台幣（下同）十萬，實拿約七
    萬至八萬元不等，再以每月為一期，計分十期償還近十萬元，或每借七萬元，實
    拿約五萬七千元，再以每月為一期，分七期償還近七萬元之方式，即以年息約百
    分之六十二以上之利息，貸予上述人員金錢，而取得與原本顯不相當之重利，並
    以之為常業而賴以維生。迨八十八年六月一日上午十一時四十分許，經屏東憲兵
    隊在上址查獲，並扣得戊○○所有供經營重利業務所用之承接會務登記表三十八
    張、入會申請書二十六張、死會催繳名單三十二張、本票裁定二份、清查資料二
    十張、本票影本七張、借據八張。
    理  由
一、訊據被告戊○○，矢口否認有公訴人所指重利犯行，辯稱其所經營係屬民間互助
    會，且較諸民間互助會更有安全保障，並非重利云云。惟查：（一）右揭事實，
    分據證人丁○○、甲○○、丙○○及告訴人乙○○等人分別於屏東憲兵隊、偵查
    中及本院審理中指訴明確，其中於本院審理時，告訴人乙○○證稱：「因為所急
    需用錢，我是看到他登的報紙說是互助會，然後我就過去找他，他就說金額最高
    十萬元，他假藉互助會之名說我是銜接原來會員要繳徵信費三百元，三天後再聯
    繫，然後三天後我跟他聯繫，他就說我合格了，我過去他就拿一張紙叫我簽名，
    上面有各種名目的簽名，我實拿七萬零六百二十元，每個月還九千八百元還十期
    ，他有拿一張十萬元的本票讓我簽名蓋章」、證人甲○○證稱：「我急需用錢，
    剛好看到他代書事務所有寫借款，我就進去問他，借二十萬實拿十四萬，然後分
    十期每月還二萬，他有拿二張各十萬的本票讓我簽名蓋章，他有說這類似互助會
    ，隔二天我就拿到錢，我的提款卡要放在他那邊讓他自己去提領，還清之後他才
    還我」，證人丙○○證稱：「那時候我急需用錢，我看到報紙寫軍人貸款的事我
    就過去，過去以後就跟他們小姐接洽，他問我要借多少錢，我說七萬元，然後他
    就留下我的基本資料說要徵信三天，三天後他們通知我過去說貸款准了，我就在
    七萬元本票上簽名蓋章，我實拿三萬多元或四萬元忘記了，第二天他把錢匯給我
    ，他們留下我身分證正本、存摺及印章，說還清以後才能拿回去，我每個月要匯
    到我的存摺一萬二，他每且從裡面扣九千多元，總共要還七個月。我確實是向在
    場之被告戊○○借的」等語，足見被告之經營模式與一般地下錢莊無異而與互助
    會之運作不同；（二）被告所貸放金錢之利率，經檢察官函請中央銀行業務局核
    算結果，約為年息百分之六二點二一，此有該局八十八年八月二十四日台央業
    字第０二０一二六０號函附利息表乙紙在卷可參；而年息百分之六十二點二一，
    依民間借貸習慣及金融市場動態等客觀情況判斷，顯然已超出一般行情甚多而與
    原本顯不相當，自屬重利無疑（台灣高等法院高雄分院八十四年上訴字第一八四
    一號刑事判決參照）；（三）此外，復有承接會務登記表三十八張、入會申請書
    二十六張、死會催繳名單三十二張、本票裁定二份、清查資料二十張、本票影本
    七張、借據八張等扣案及告訴人乙○○提出之八十七年六月七日中國時報分類廣
    告附卷可資佐證。（四）綜上所述，被告係以互助會為掩護，藉刊登報紙招攬客
    戶借款收取重利，足認被告係以重利為常業，本案事證已臻明確，被告所辯不足
    採信，其犯行洵堪認定。
二、核被告所為，係犯刑法第三百四十五條之常業重利罪，審酌被告素行尚好、犯罪
    動機、手段、所生損害及犯後態度等一切情狀，量處如主文所示之刑。扣案之承
    接會務登記表三十八張、入會申請書二十六張、死會催繳名單三十二張、本票裁
    定二份、清查資料二十張、本票影本七張、借據八張等文件，係被告所有供犯罪
    所用之物，應依刑法第三十八條第一項第二款規定宣告沒收。
據上論斷，應依刑事訴訟法第二百九十九條第一項前段、刑法第三百四十五條、第三
十八條第一項第二款、罰金罰鍰提高標準條例第一條前段判決如主文。
中      華      民      國      八十九      年      十    月    十三    日
                                          屏東地方法院刑事第二庭
                                                 法   官    吳永宋
右正本證明與原本無異。
對於本判決如有不服應於收受送達後十日內向本院提出上訴書狀上訴於台灣高等法院
高雄分院並按他造當事人之人數附具繕本。
                                                  書記官    陳靖麗
中      華      民      國      八十九      年      十    月    十三    日
中華民國刑法第三百四十五條
(常業重利罪)
以犯前條之罪為常業者，處五年以下有期徒刑，得併科三千元以下罰金。


司法院資訊處製作；財團法人民間司法改革基金會備份。
